【裁判字號】    87,簡上,85
【裁判日期】    891031
【裁判案由】    交還土地
【裁判全文】
臺灣嘉義地方法院民事判決  八十七年度簡上字第八五號
    上  訴  人  丁○○
                乙○○
                丙○○
    右  一  人
    訴訟代理人  乙○○      住.
                丁○○      住.
    被上訴  人  甲○○      住.
右當事人間請求交還土地事件，上訴人對於中華民國八十七年四月七日本院嘉義簡易
庭八十七年度嘉簡字第七號第一審判決提起上訴，本院判決如左：
    主  文
上訴駁回。
上訴人應將座落嘉義縣水上鄉○○段第二一一之一號土地如所附鑑定書所示甲部分０
．００一一公頃；乙部分０．０００六公頃；及丙部分０．００一七公頃地上物拆除
，並將土地交還被上訴人及其餘全體共有人。
第二審訴訟費用由上訴人負擔。
    事  實
甲、上訴人方面：
  一、聲明：原判決廢棄；駁回被上訴人在第一審之訴；第一、二審訴訟費用由被上
            訴人負擔。
  二、陳述：除與原審判決書所載者相同茲予引用外，補稱：系爭地上建物為上訴人
            之祖父所蓋。
  三、證據：援用原審之立證方法。
乙、被上訴人方面：
  一、聲明：
      （一）駁回上訴。
      （二）上訴人應將座落嘉義縣水上鄉○○段第二一一之一號土地內如台灣省政
            府地政處土地測量局八十八年三月十九日鑑定圖所示甲部分０．００一
            一公頃；乙部分０．０００六公頃；及丙部分０．００一七公頃地上物
            拆除，交還土地於被上訴人及其餘全體共有人。
      （三）訴訟費用由上訴人負擔。
  二、陳述：與原審判決書所載者相同茲予引用。
  三、證據：援用原審之立證方法。
丙、本院依職權囑託台灣省政府地政處土地測量局實施測量。
    理  由
一、本件被上訴人即原告於原審起訴主張坐落嘉義縣水上鄉○○段二一一之一號，建
    ，面積０．二一四八公頃之土地，係伊與訴外人呂崑田、呂崑鐘、呂崑惠、呂崑
    玄、呂崑在、呂崑利、呂進福、呂進惠、呂進明、呂宏居、呂永義、呂永吉、呂
    永旺、呂崑山、呂水戰、鄭呂金英等人所共有，上訴人未經被上訴人及其他共有
    人之同意擅自在上開土地上如鑑定書所示甲、乙、丙部分興建地上物，伊乃本於
    所有權之作用及為其他全體共有人之利益，起訴請求判命上訴人應將上開地上物
    拆除，將土地交還被上訴人及其他全體共有人。上訴人對於無權佔用被上訴人所
    共有之土地並不爭執，惟抗辯稱上開地上物並非伊等所建，而係伊等之祖父所建
    等語。
二、被上訴人主張坐落嘉義縣水上鄉○○段二一一之一號，建，面積０．二一四八公
    頃之土地，係伊與訴外人呂崑田、呂崑鐘、呂崑惠、呂崑玄、呂崑在、呂崑利、
    呂進福、呂進惠、呂進明、呂宏居、呂永義、呂永吉、呂永旺、呂崑山、呂水戰
    、鄭呂金英等人所共有，系爭土地上目前建有豬舍、平房及廁所等地上物之事實
    ，業經被上訴人提出土地登記簿謄本乙份為證，並經本院依職權囑託台灣省政府
    地政處土地測量局實施測量，製有鑑定書乙份在卷可稽，上訴人對此亦不爭執，
    應堪信為真實。
三、上訴人即被告雖抗辯稱系爭土地上之豬舍、平房及廁所均係伊等之祖父所建云云
    。經查，上訴人於原審審理中並未抗辯地上建物係祖先所建，俟提起本件上訴初
    則抗辯稱地上建物係爺爺所建（見八十七年六月十六日準備程序筆錄），嗣又改
    稱係伊等之父親所建（見八十七年七月二十三日準備程序筆錄），足證上訴人上
    開抗辯應非實在，否則前後主張豈會不一？又上訴人復無法舉證證明有何正當占
    有使用權源，故其等為無權占有甚明，被上訴人之請求於法有據。
四、本院依職權囑託台灣省政府地政處土地測量局實施測量結果，與原審囑託嘉義縣
    水上地政事務所測量之結果不同，因前者測量使用之儀器較為精密先進，所測得
    之結果自較為正確，本院認為採用前者之測量結果為適當。是以被上訴人依據台
    灣省政府地政處土地測量局鑑定結果請求判決命上訴人將座落嘉義縣水上鄉○○
    段二一一之一號土地如所附鑑定書所示甲部分０．００一一公頃；乙部分０．０
    ００六公頃；及丙部分０．００一七公頃地上物拆除，交還土地於被上訴人及其
    餘全體共有人，為有理由，應予准許。原審法院依據嘉義縣水上地政事務所測量
    結果判命上訴人應將坐落嘉義縣水上鄉○○段第二一一之一號土地如原審附圖所
    示丙部分面積０‧００六一公頃地上物拆除，交還土地於原告及其餘全體共有人
    ，雖其引用之測量結果較本院引用之鑑定書鑑測結果不精確，但上訴人無權占用
    被上訴人所共有之土地，已無庸疑。原判決依其理由雖屬不當，然依上開理由仍
    應認為正當，即應予維持。上訴意旨，指摘原判決不當，求予廢棄，為無理由，
    應駁回上訴。
五、據上論結，本件上訴為無理由，依民事訴訟法第四百四十九條第二項、第七十八
    條、第八十五條第一項前段、第四百六十三條，判決如主文。
中      華      民      國    八十九    年      十      月    三十一    日
        台灣嘉義地方法院民事第一庭
~B        審判長法官      王明宏
~B        法      官      馮保郎
~B        法      官      曾文欣
右正本係照原本作成
本判決不得上訴。
中       華     民       國    八十九    年      十一    月    三        日
~B        書  記  官       鄭翔元


司法院資訊處製作；財團法人民間司法改革基金會備份。
